【裁判字號】    98,訴,441
【裁判日期】    981124
【裁判案由】    違反毒品危害防制條例等
【裁判全文】
臺灣嘉義地方法院刑事判決               98年度訴字第441號
                                       98年度訴字第930號
公  訴  人  臺灣嘉義地方法院檢察署檢察官
被      告  甲○○
                    （
選任辯護人  黃曜春律師
被      告  丁○○
                    （
選任辯護人  嚴庚辰律師
            林琦勝律師
上列被告等因毒品危害防制條例等案件，經檢察官提起公訴（97
年度偵字第714號、98年度偵字第930號、98年度偵字第947號、
98年度偵字第1460號），及追加起訴（98年度蒞字第3824號），
本院判決如下：
    主  文
甲○○犯如附表一所示之罪，各處如附表一所示之刑。應執行有
期徒刑拾陸年，併科罰金新臺幣拾伍萬元，罰金如易服勞役，以
新臺幣壹仟元折算壹日。扣案之甲基安非他命拾玖包（甲基安非
他命驗餘淨重合計捌拾柒點壹柒公克）、海洛因肆拾柒包（海洛
因驗餘淨重合計捌拾壹點參玖公克）、甲基安非他命拾壹包（甲
基安非他命驗餘淨重合計陸拾壹點肆陸公克），均沒收銷燬之；
扣案之愷他命拾壹包（愷他命驗餘淨重合計捌佰玖拾貳點柒陸公
克）、上開毒品外包裝袋合計捌拾捌個、夾鏈袋柒拾貳個、磅秤
參台、攪拌機貳台、刷子貳支、改造手槍貳支（槍枝管制編號：
0000000000號、0000000000號）、子彈參
拾柒顆、偽造之戊○○國民身分證、駕駛執照各壹張、房屋租賃
契約書壹份，及未扣案之房屋租賃契約書壹份上偽造如附表四所
示之簽名及指印，均沒收；未扣案之行動電話貳支（含00000000
00號、0000000000號SIM卡各壹張），與丁○○連帶沒收之，如
全部或一部不能沒收時，與丁○○連帶追徵其價額或以其財產抵
償之；販賣毒品所得共計新臺幣貳萬捌仟伍佰元沒收之，其中新
臺幣貳仟伍佰元與丁○○連帶沒收之，如全部或一部不能沒收時
，其中新臺幣貳萬陸仟元，以其財產抵償之，其中新臺幣貳仟伍
佰元，以其與丁○○之財產連帶抵償之。
丁○○犯如附表二所示之罪，各處如附表二所示之刑。應執行有
期徒刑拾年，併科罰金新臺幣捌萬元，罰金如易服勞役，以新臺
幣壹仟元折算壹日。扣案之磅秤參台、攪拌機壹台、刷子貳支、
改造手槍貳支（槍枝管制編號：0000000000號、00
00000000號）、子彈貳顆，均沒收；未扣案之行動電話
貳支（含0000000000號、0000000000號SIM卡各壹張），與甲○○連帶沒收之，如全部或一部不能沒收時，與甲○○連帶追徵其
價額或以其財產抵償之；販賣毒品所得共計新臺幣貳仟伍佰元，
與甲○○連帶沒收之，如全部或一部不能沒收時，以其與甲○○
之財產連帶抵償之。
    犯 罪 事 實
一、甲○○基於持有第2級毒品之犯意，於民國97年3月1日18時
    30分許，在址設嘉義市○○○路之「豪星電動玩具店」，以
    新臺幣（下同）20萬元之價格，向姓名年籍不詳綽號「阿迪
    」之成年男子，購買甲基安非他命1大包，欲供自己施用毒
    品所用，並於購入後分裝成小包持有。嗣於97年5月1日14時
    23分許，在嘉義市○○○路及中正路口，經警徵得其同意執
    行搜索，當場在其手提袋內扣得甲基安非他命19包及愷他命
    4包。
二、甲○○基於販賣第2級毒品以營利之犯意，並利用其所有之
    0000000000號行動電話作為聯絡工具，於97年8月15日15時4
    分2秒，乙○○欲向甲○○購買甲基安非他命，因無法聯絡
    甲○○，乃以0000000000號行動電話，撥打丁○○所有之00
    00000000號行動電話，告知欲向甲○○購買甲基安非他命1,
    000元，丁○○乃與甲○○共同基於販賣第2級毒品以營利之
    犯意聯絡，由丁○○至甲○○位於嘉義縣水上鄉大堀村江竹
    仔腳30-2號住處，向甲○○拿取1,000元之甲基安非他命1包
    ，於同日20時15分許，在嘉義縣水上鄉○○路一號之萬能工
    商前，由丁○○交付甲基安非他命1包予乙○○，並向乙○○收取1,000元交給甲○○。
三、甲○○基於販賣第3級毒品以營利之犯意，並利用其所有之
    上揭行動電話作為聯絡工具，於97年8月17日16時17分35秒
    ，丙○○以0000000000號行動電話，撥打丁○○上開行動電
    話，表示欲向甲○○購買1,500元之愷他命，丁○○乃與甲○○共同基於販賣第3級毒品愷他命以營利之犯意聯絡，以
    行動電話告知甲○○後，由甲○○駕駛自用小客車，至嘉義
    縣水上鄉○○街242號丁○○住處，搭載丁○○前往嘉義市
    ○○路威尼斯游泳池大門口，由丁○○將愷他命1包交付予
    丙○○，並由甲○○收取1,500元。
四、甲○○分別基於販賣第3級毒品以營利之犯意，於97年8月22
    日19時43分59秒，丙○○以上揭行動電話聯絡甲○○，向甲○○購買2,000元之愷他命，於同日稍後在萬能工商旁，由
    甲○○交付愷他命1包予丙○○，並收取2,000元。又於97年
    10月6日16時許，丙○○以上開行動電話聯絡甲○○，向甲○○購買3,000元之愷他命，於同日稍後在萬能工商旁，由
    甲○○交付愷他命2包予丙○○，並收取3,000元，嗣後丙○○因認愷他命重量不足，由甲○○派人取回，並於事後退還
    3,000元予丙○○。
五、甲○○分別基於販賣第3級毒品以營利之犯意，於97年10月
    10日19時29分7秒，姓名年籍不詳之成年女子，以吳偉萍名
    下之0000000000號行動電話，撥打甲○○上揭行動電話，購
    買11,000元之愷他命10公克，於同日稍後在嘉義縣水上鄉某
    處，由甲○○交付愷他命1包予該女子，並收取11,000元。
    又於97年10月21日20時45分12秒（經檢察官當庭更正），上
    揭女子再以上開行動電話聯絡甲○○，購買13,000元之愷他
    命10公克，於同日稍後在嘉義縣水上鄉某處，由甲○○交付
    愷他命1包予該女子，並收取13,000元。
六、於97年11月初，在高雄縣左營鎮某處，甲○○欲供自己施用
    毒品所用，以22萬元之價格，向姓名年籍不詳綽號「同夥的
    」之成年男子，購買海洛因3大包，於販入後認有利可圖，
    竟基於意圖販賣而持有第1級毒品之犯意，欲販賣上揭海洛
    因而分裝成47包持有。
七、甲○○基於販賣第2級毒品以營利之犯意，於98年1月間某日
    ，在臺南縣永康市某地，向姓名年籍不詳綽號「阿姐」之成
    年女子，販入16萬元之甲基安非他命。又基於販賣第3級毒
    品以營利之犯意，於2、3天後（經檢察官當庭更正），在臺
    南縣永康市某地，向「阿姐」販入25萬元之愷他命。
八、甲○○、丁○○明知槍砲彈藥刀械管制條例管制之物品，非
    經中央主管機關許可不得寄藏、出借及持有。甲○○基於寄
    藏可發射子彈具有殺傷力之改造手槍及子彈之犯意，於97年
    10月初某日，在高雄高鐵站出口處，收受真實姓名年籍不詳
    綽號「阿忠」之成年男子所寄放，可發射子彈具有殺傷力，
    由仿BERETTA廠M9型半自動手槍製造槍枝，換裝土造金屬槍
    管而成之改造手槍1支（槍枝管制編號：0000000000號），
    由仿COLT廠半自動手槍製造之槍枝，換裝土造金屬槍管而成
    之改造手槍1支（槍枝管制編號：0000000000號），及具有
    殺傷力之子彈58顆、不具殺傷力之子彈2顆，未經許可，受
    委託代為保管上揭槍枝及子彈，將之藏放在上揭住處等地。
    於97年10月31日19時43分25秒，甲○○撥打電話告知丁○○
    其持有上揭改造手槍及子彈，丁○○因好奇欲向其借用觀賞
    ，甲○○另基於出借可發射子彈具有殺傷力之改造手槍及子
    彈之犯意，丁○○則基於持有可發射子彈具有殺傷力之改造
    手槍及子彈之犯意，於97年11月1日17、18時許，由甲○○
    駕駛自用小客車，至嘉義縣水上鄉○○村○○街255號嘉義
    縣水上鄉農會民生分部前，丁○○住處附近，將上揭改造手
    槍2支（內有具殺傷力之子彈各1顆）出借給丁○○，丁○○
    未經許可而持有上開槍彈，於97年11月2日晚上某時，由丁○○至甲○○位於嘉義縣水上鄉大堀村大崛尾12之22號之鵝
    寮，將上揭槍彈歸還予甲○○。
九、甲○○因涉犯上揭犯罪事實欄一之毒品危害防制條例案件，
    為了躲避查緝，意圖供冒用身分使用，與姓名年籍不詳綽號
    「阿弟」之成年男子及姓名年籍不詳之成年男子，共同基於
    偽造公印文、特種文書及行使偽造國民身分證之犯意聯絡，
    於97年12月間某日，在高雄高鐵站出口處，交付4萬元予「
    阿弟」（國民身分證3萬元，駕駛執照1萬元），並提供其所
    有之本人照片2張，由「阿弟」委由該男子，於不詳時間，
    在不詳地點，偽造上面印有「內政部印」公印文1枚，貼有
    甲○○照片1張，記載戊○○年籍之國民身分證1張，及偽造
    上面印有「交通部駕駛執照製發之章」印文1枚，貼有甲○○照片1張，記載戊○○年籍資料之駕駛執照1張，於3天後
    由阿弟將偽造之戊○○國民身分證、駕駛執照各1張交給甲○○，足以生損害於戊○○、戶政機關及監理機關對於國民
    身分證、駕駛執照核發及管理之正確性。甲○○另基於行使
    偽造私文書之犯意，於98年1月5日，持上揭偽造之國民身分
    證，佯稱其係戊○○，向房東王寶富承租嘉義市太保市○○○路157之93號房屋，並於房屋租賃契約書上，接續偽造戊○○如附表四所示之簽名及指印，以表示其係戊○○，於偽
    造房屋租賃契約書1式2份後，向王寶富提出行使，並由甲○○及王寶富各留存1份，足以生損害於王寶富、戊○○、戶
    政機關對於國民身分證核發及管理之正確性。嗣於98年1月
    16日12時30分許，在甲○○上揭租屋處，經警徵得其同意執
    行搜索，在2樓扣得甲○○供犯罪所用或供犯罪預備所用如
    附表三編號1所示之物品，及甲○○所有與本案無涉如附表
    三編號2所示之物品，在3樓扣得非甲○○所有與本案無涉如
    附表三編號3所示之物品。
十、案經嘉義市政府警察局第二分局報請，暨臺灣嘉義地方法院
    檢察署檢察官自動檢舉偵查起訴及追加起訴。
    理  由
壹、程序事項：
一、按於第一審辯論終結前，得就與本案相牽連之犯罪或本罪之
    誣告罪，追加起訴，刑事訴訟法第265條第1項定有明文。查
    檢察官於98年10月27日就被告甲○○上揭犯罪事實欄一、七
    部分追加起訴，有追加起訴書1份附卷可稽（見本院98年度
    訴字第930號卷第2-3頁），被告甲○○此部分之犯行，與其
    本件其他犯行，係1人犯數罪之相牽連案件，是追加部分合
    法，本院應併予審理。
二、按被告之自白，非出於強暴、脅迫、利誘、詐欺、疲勞訊問
    、違法羈押或其他不正之方法，且與事實相符者，得為證據
    。刑事訴訟法第156條第1項定有明文。被告甲○○於98年1
    月16日偵查時全程連續錄影、錄音，並無中斷，採一問一答
    方式，被告甲○○聲音自然語氣平和，神情正常，看不出有
    毒癮發作的情形，檢察官訊問時聲音自然語氣平和，並無強
    暴脅迫等不正訊問之情事，業經本院當庭勘驗偵查錄影光碟
    屬實，製有勘驗筆錄、偵查譯文各1份在卷足考（見本院卷
    第1卷第117、120-141頁），是被告甲○○於偵查過程，並
    未出現毒癮發作情形，對於檢察官之問話均能明白理解，並
    能清楚回答，足認被告甲○○於偵查時之證述係出於自由意
    志，應有證據能力。
三、按被告以外之人於審判外之言詞或書面陳述，除法律有規定
    者外，不得作為證據。被告以外之人於審判外之陳述，雖不
    符刑事訴訟法第159條之1至第159條之4之規定，而經當事人
    於審判程序同意作為證據，法院審酌該言詞陳述或書面陳述
    作成時之情況，認為適當者，亦得為證據。被告以外之人於
    偵查中向檢察官所為之陳述，除顯有不可信之情況者外，得
    為證據。刑事訴訟法第159條第1項、第159條之5第1項、第
    159條之1第2項分別定有明文。查檢察官、被告甲○○、丁○○及辯護人對於被告甲○○、證人乙○○、丙○○、吳偉
    萍、戊○○於警詢及檢察事務官詢問時之陳述，於本院審理
    時同意作為證據（見本院卷第2卷第186頁），本院審酌其等
    言詞陳述作成時之情況，核無違法取證或其他瑕疵，認為以
    之作為證據為適當，是其等此部分之陳述，應有證據能力。
    又證人乙○○、丙○○、吳偉萍於檢察官依法訊問並命具結
    之證詞，本院審酌其等於陳述時之外在環境及情況，並無顯
    有不可信之情況，從而其等此部分之證述，亦有證據能力。
貳、實體事項：
一、訊據被告甲○○對於上揭犯行於本院審理時均坦承不諱，被
    告丁○○固供承有接到證人乙○○、丙○○之電話，被告甲○○託其轉交1包東西予證人乙○○，其向證人乙○○收取
    1,000元交給被告甲○○，有與被告甲○○一同至威尼斯游
    泳池大門口，被告甲○○有交付改造手槍2支及子彈2顆等情
    ，惟矢口否認上開犯行，辯稱：犯罪事實欄二部分，乙○○
    跟伊說要1張，沒有跟伊說要什麼東西，伊有跟甲○○說乙○○要1張，甲○○就交1包東西給伊，用廣告紙包著交給伊
    ，叫伊拿到萬能工商給她，地點是乙○○跟伊說要在那裏等
    伊的，伊有跟乙○○收1,000元，她叫伊交給甲○○。犯罪
    事實欄三部分，當時伊在洗車場，丙○○來找伊說要找甲○○，伊叫丙○○打給甲○○，但丙○○下午打電話給伊，說
    他打不通，伊說好要幫他轉達，丙○○有跟伊說要買1,500
    元的愷他命，後來伊跟甲○○是一起去的，愷他命是甲○○
    交給丙○○的，並不是伊。犯罪事實欄八部分，甲○○打電
    話跟伊說他那邊有2支手機即手槍很漂亮，伊好奇才會想說
    要看，他打電話叫伊去拿，伊沒有去拿，是他拿過來給伊的
    ，他拿給伊2支槍枝，各配有1發子彈，當初伊只是好奇，伊
    不知道這樣犯法，不然伊就不敢借了，是因為他那樣說，伊
    才好奇要借，不然伊拿那個也沒有什麼其他用途云云。然查
    ：
  (一)上揭犯罪事實欄一部分，業據被告甲○○於本院審理時坦承
    不諱（見本院卷第2卷第210頁），復有搜索同意書、搜索扣
    押筆錄各1份、照片4張附卷可考（見警卷第1卷第7-8、11-
    12頁），且扣案疑似甲基安非他命之白粉19包，經送鑑定結
    果確含有甲基安非他命成分，甲基安非他命驗餘淨重各為71
    .38公克（編號1至13，驗前總毛重76.18公克，包裝塑膠袋
    總重約4.50公克，取0.30公克鑑定）、15.79公克（編號14
    至19，驗前總毛重17.99公克，包裝塑膠袋總重約1.74公克
    ，取0.46公克鑑定），驗餘淨重合計87.17公克，純質淨重
    合計55.02公克，此有內政部警政署刑事警察局98年4月14日
    刑鑑字第0980043681號鑑定書1份在卷可參（見97年度毒偵
    字第714號卷第192頁），另有甲基安非他命19包扣案可資佐
    證，足認被告甲○○之自白與事實相符，其有持有甲基安非
    他命之犯行。
  (二)上揭犯罪事實欄二至七部分，並經證人乙○○、丙○○於警
    詢、偵查及本院審理時證述綦詳（見警卷第3卷第22-24頁、
    第4卷第10-12頁、97年度偵字第1460號卷第4-6、9-10頁、
    本院卷第2卷第93-108、109-122頁），且據證人吳偉萍於警
    詢及偵查時證述明確（見98年度毒偵字第59號卷第29、35頁
    ），另經被告甲○○於偵查及本院審理時證述屬實（見97年
    度毒偵字第714號卷第141-143、165-166、171-172頁、本院
    卷第2卷第9-10、183-186頁），被告甲○○並於本院審理時
    供承不諱（見本院卷第2卷第208-210頁），復有搜索同意書
    、搜索扣押筆錄各1份、照片10張、通訊監察譯文、通訊監
    察書各1份、行動電話查詢表4份附卷足憑（見警卷第2卷第
    21-23頁、第3卷第39-42頁、譯文卷第1卷第28-29、54、56
    、63-65頁、97年度交查字第995號卷第115-116頁、譯文卷
    第2卷第23、117、127、141頁），且於98年1月16日扣案疑
    似海洛因之白粉47包，經送鑑定結果含有海洛因成分，海洛
    因驗餘淨重各為74.74公克、6.65公克，合計81.39公克，此
    有法務部調查局濫用藥物實驗室98年2月18日調科壹字第098
    23004770號鑑定書1份在卷足憑（見97年度偵字第947號卷第
    9頁）；扣案疑似甲基安非他命、愷他命之白粉各11包，經
    送鑑定結果分別含有甲基安非他命、愷他命成分，甲基安非
    他命驗餘淨重各為54.84公克（編號A1至A9，驗前總毛重60.
    41公克，包裝塑膠袋總重約5.40公克，取0.17公克鑑定）、
    6.62公克（編號A10至A11，驗前總毛重7.70公克，包裝塑膠
    袋總重約0.84公克，取0.24公克鑑定），甲基安非他命驗餘
    淨重合計61.46公克，愷他命驗餘淨重為892.76公克（編號
    B1至B11，驗前總毛重914.86公克，包裝塑膠袋總重約21.97
    公克，取0.13公克鑑定），此有內政部警政署刑事警察局98
    年7月3日刑鑑字第0980073553號鑑定書1份在卷可考（見本
    院卷第1卷第187頁），另有海洛因47包、甲基安非他命、愷
    他命各11包扣案可資佐證，足認被告甲○○有販賣第2級毒
    品、第3級毒品及意圖販賣而持有第1級毒品之犯行，被告丁○○有販賣第2級毒品、第3級毒品之犯行。
  (三)上揭犯罪事實欄八部分，業據被告甲○○於警詢、偵查及本
    院審理時證述明確（見警卷第2卷第7、11-12頁、97年度毒
    偵字第714號卷第91、164-165頁、98年度交查字第638號卷
    第8頁），並經被告甲○○於本院審理時坦承不諱（見本院
    卷第2卷第210-212、217頁），復有查獲照片2張、槍枝初步
    檢視報告表1份、現場照片4張、通訊監察譯文1份附卷可憑
    （見警卷第2卷第32、41-47頁、98年度交查字第638號卷第
    14-15頁、譯文卷第1卷第2-6頁），且送鑑手槍1支（槍枝管
    制編號：0000000000號），認係改造手槍，由仿BERETTA廠
    M9型半自動手槍製造之槍枝，換裝土造金屬槍管而成，擊發
    功能正常，可供擊發適用子彈使用，認具殺傷力；送鑑手槍
    1支（槍枝管制編號：0000000000號），認係改造手槍，由
    仿COLT廠半自動手槍製造之槍枝，換裝土造金屬槍管而成，
    擊發功能正常，可供擊發適用子彈使用，認具殺傷力；送鑑
    子彈8顆，認均係口徑6.35mm制式子彈，採樣4顆試射，可擊
    發，認具殺傷力；送鑑子彈50顆，認均係口徑9mm制式子彈
    ，採樣17顆試射，可擊發，均具殺傷力，有內政部警政署刑
    事警察局98年2月5日刑鑑字第0980010581號鑑驗書1份附卷
    可憑（見98年度偵字第930號卷第6-8頁），並有改造手槍2
    支、子彈37顆及送鑑定後試射所餘之彈殼21個扣案可資佐證
    ，足認被告甲○○之自白與事實相符，被告甲○○有寄藏、
    出借改造手槍及子彈之犯行，被告丁○○有持有改造手槍及
    子彈之犯行。
  (四)上揭犯罪事實欄九部分，已據證人戊○○於警詢時證述明確
    （見97年度毒偵字第714號卷第114-116頁），並經被告甲○○於本院審理時供承不諱（見本院卷第2卷第212-213頁），
    且扣案之戊○○國民身分證係偽造乙節，有內政部警政署刑
    事警察局98年9月2日刑鑑字第0980103940號鑑定書1份在卷
    可稽（見本院卷第2卷第133-134頁），另有國民身分證、駕
    駛執照各1張及房屋租賃契約書1份扣案可資佐證，足認被告
    甲○○之自白與事實相符，被告甲○○之犯行堪予認定。
  (五)按現行刑法關於正犯、從犯之區別，本院所採見解，係以其
    主觀之犯意及客觀之犯行為標準，凡以自己犯罪之意思而參
    與犯罪，無論其所參與者是否犯罪構成要件之行為，皆為正
    犯，其以幫助他人犯罪之意思而參與犯罪，其所參與者，苟
    係犯罪構成要件之行為，亦為正犯，必以幫助他人犯罪之意
    思而參與犯罪，其所參與者又為犯罪構成要件以外之行為，
    始為從犯（最高法院25年上字第2253號判例意旨參照）。
  1.證人乙○○於本院審理時結證稱：97年8月15日，伊向甲○○買1千元安非他命，因為伊找不到甲○○，才找丁○○，
    甲○○有交代，說伊若找不到他，可以請丁○○幫他傳話，
    那時候伊只有說伊要1千元還給甲○○，沒有跟他說很明，
    因為甲○○他知道伊只有在施用安非他命，丁○○有用1個
    煙盒將安非他命包裝好，伊錢拿給丁○○，請他要拿給甲○○等語（見本院卷第2卷第94-96、99頁），被告甲○○於本
    院審理時結證稱：在97年8月15日下午3點多時，乙○○打電
    話給丁○○說要買1千元的安非他命，是伊親手包的，乙○○有說過她要買的話都是要買安非他命等語（見本院卷第2
    卷第183-184、186頁），且於97年8月15日15時4分2秒，證
    人乙○○以上揭行動電話聯絡被告丁○○，被告丁○○：「
    喂。」證人乙○○：「炳啊，我要1張耶。」被告丁○○：
    「妳要1張，不知道有沒有找得到他的人。」證人乙○○：
    「你幫我打看看。」被告丁○○：「我等一下再告訴妳。」
    證人乙○○：「好啦。」等語，有通訊監察譯文1份附卷可
    憑（見譯文卷第1卷第54頁），足認被告丁○○於電話中與
    證人乙○○約定交易甲基安非他命之數量、價格，達成契約
    之合致，著手於犯罪行為之實行，並告知被告甲○○上情，
    到被告甲○○住處拿取甲基安非他命，已與被告甲○○有販
    賣第2級毒品之犯意聯絡，而後又前往約定地點交付甲基安
    非他命予證人乙○○，並收取販賣所得價金交給被告甲○○
    ，所為係販賣甲基安非他命之構成要件行為，自應論以販賣
    第2級毒品罪之共同正犯。
  2.被告丁○○雖辯稱不知證人乙○○係要購買甲基安非他命，
    主觀上認為係要購買愷他命，證人乙○○並於本院審理時結
    證稱：丁○○把東西交給伊的時候，他完全不知道裏面是什
    麼東西，因為他還問伊裏面是什麼東西，伊有跟他說不要問
    那麼多等語（見本院卷第2卷第95頁），被告甲○○於本院
    審理時結證稱：丁○○跟伊說要1千元而已，沒有說要什麼
    東西，伊沒有跟丁○○說那是什麼東西，他應該知道那個是
    毒品，因為他知道伊在販賣毒品等語（見本院卷第2卷第184
    -185頁），惟觀諸上揭通訊監察譯文，證人乙○○告知要「
    1張」時，被告丁○○並未詢問所謂1張係要購買甲基安非他
    命或愷他命，依常理判斷，其應明知證人乙○○係要購買甲
    基安非他命，故未加以詢問。況且，縱認被告丁○○確實不
    知證人乙○○要購買甲基安非他命或愷他命，依被告甲○○
    於本院審理時結證稱：「（問：1張是代表安非他命或愷他
    命或海洛因？）3種都有可能，1張是表示1千元。」「（問
    ：所以若只有講1張，就不能確定是要何種毒品嗎？）是。
    」等語（見本院卷第2卷第29頁），被告丁○○既明知證人
    乙○○係要向被告甲○○購買毒品，復於向被告甲○○拿取
    毒品時，未向被告甲○○確認係何種毒品，則不論被告甲○○是要販賣甲基安非他命或愷他命予證人乙○○，均不違反
    被告丁○○之本意，被告丁○○有與被告甲○○共同販賣甲
    基安非他命予證人乙○○之不確定故意，仍成立販賣第2級
    毒品之犯行。辯護人認被告丁○○係販賣第3級毒品罪之幫
    助犯，或應成立幫助施用第3級毒品罪，尚有未合，被告丁○○否認與被告甲○○有犯意聯絡，顯係飾卸之詞，尚非可
    採。
  3.證人丙○○於本院審理時結證稱：甲○○有跟伊說過，若找
    不到他就打給丁○○，在97年8月17日下午4點17分，伊要丁○○幫伊跟甲○○說一下，說要拿東西，丁○○問伊要多少
    毒品，是甲○○、丁○○一起開車到現場，毒品應該是丁○○拿給伊的等語（見本院卷第2卷第110、115、118-119頁）
    ，被告甲○○於本院審理時結證稱：在97年8月17日下午，
    丁○○打電話給伊說丙○○要愷他命，因為丙○○伊不認識
    ，所以伊和丁○○約在丁○○家附近的民生社區，伊開車去
    載丁○○，2人一起開車去嘉義市○○路威尼斯游泳池，丁○○再跟伊說何人是丙○○，錢伊收的等語（見本院卷第2
    卷第9-10頁），且於97年8月17日16時17分35秒，被告丙○○以上開行動電話聯絡被告丁○○，被告丁○○：「喂。」
    證人丙○○：「炳哥，你朋友來了嗎？」被告丁○○：「沒
    有，你要多少沒跟我講。」證人丙○○：「半個。」被告丁○○：「喔，好跟他講。」證人丙○○：「什麼時候好？」
    被告丁○○：「我不知道。」證人丙○○：「你馬上打給我
    。」被告丁○○：「好。」等語，有通訊監察譯文1份在卷
    足參（見譯文卷第1卷第56頁），足見被告丁○○於電話中
    與證人丙○○約定交易愷他命之數量、價格，達成契約之合
    致，著手於犯罪行為之實行，並告知被告甲○○上情，已與
    被告甲○○有販賣第3級毒品之犯意聯絡，而後又與被告甲○○前往約定地點交付愷他命予證人丙○○，所為係販賣愷
    他命之構成要件行為，自應論以販賣第3級毒品罪之共同正
    犯。
  4.雖被告甲○○於本院審理時結證稱：那次是伊和丁○○一起
    去的，毒品是伊拿給丙○○的等語（見本院卷第2卷第42頁
    ），然被告甲○○於偵查時結證稱：伊都是用透明夾鏈袋把
    毒品分裝好，然後把夾鏈袋交給要買的人，伊請丁○○把毒
    品交給丙○○時，也是用分裝袋拿給他等語（見97年度毒偵
    字第714號卷第172頁），其於本院審理時始證稱係由其交付
    毒品給證人丙○○，證述又與證人丙○○上揭於本院審理時
    之證述不符，所述是否可採，已非無疑。況且，縱認毒品確
    係由被告甲○○交付給證人丙○○，然依被告甲○○於本院
    審理時供稱：「（問：若沒有載丁○○過去的話，有沒有辦
    法賣給丙○○？）沒有辦法，不認識。」等語（見本院卷第
    2卷第216-217頁），是被告甲○○與證人丙○○素不相識，
    若非由被告丁○○到場指認證人丙○○，被告甲○○無法交
    付愷他命給證人丙○○，並完成交易，是不論愷他命係由何
    人交付予證人丙○○，均不影響被告丁○○與甲○○共同販
    賣愷他命罪名之成立。辯護人認被告丁○○係販賣第3級毒
    品罪之幫助犯，或應成立幫助施用第3級毒品罪，尚有未合
    ，被告丁○○否認與被告甲○○有犯意聯絡，顯係卸責之詞
    ，委無足採。
  (六)按槍砲彈藥刀械管制條例第7條第4項所稱持有手槍，係指就
    手槍為執持占有而言，必須行為人主觀上對手槍有執持占有
    之意思，客觀上有足以顯示係實現其占有物上權利之行為。
    如僅偶然經手，迅即脫離，對之無執持占有之意思與行為，
    即非此所謂持有（最高法院76年度台上字第2090號判決意旨
    參照）。被告甲○○於97年11月初某日，交給被告丁○○改
    造手槍2支及子彈2顆，並於翌日取回乙節，業據被告甲○○
    於本院審理時結證屬實（見本院卷第2卷第11-12頁），被告
    丁○○並於本院審理時供承被告甲○○係於97年11月1日17
    、18時許，交付其改造手槍2支及子彈2顆，而於翌日由其送
    還被告甲○○（見本院卷第2卷第219-221頁），且於97年10
    月31日19時43分25秒，被告甲○○與丁○○以行動電話聯絡
    ，被告丁○○：「喂。」被告甲○○：「喂真正讚ㄟ。」被
    告丁○○：「什麼真正讚。」被告甲○○：「爽。」被告丁○○：「ㄨㄛ。」被告甲○○：「真的順，幹你娘聽到那
    ，聽到那聲音真正有爽。」被告丁○○：「喲。」被告甲○○：「（笑）耳朵几几叫。」被告丁○○：「ㄨㄛ。」被
    告甲○○：「本來說做1次，想說你娘留兩粒給你玩。」被
    告丁○○：「ㄟ你不是說要。」被告甲○○：「我整理好了
    ，隨時都可以來。」被告丁○○：「ㄟ。」被告甲○○：「
    不過我剛有，戈要擦1次。」被告丁○○：「ㄟ。」被告甲○○：「我等一下載我太太去看（病）後，我回來擦一擦。
    」被告丁○○：「ㄟ。」被告甲○○：「明天你再那個。」
    被告丁○○：「好啊。」等語；於同日16時20分31秒，被告
    甲○○與丁○○以行動電話聯絡，被告丁○○：「喂。」被
    告甲○○：「你不是說要過來拿手機。」被告丁○○：「喔
    喲。」被告甲○○：「ㄟ。」被告丁○○：「好啊。」被告
    甲○○：「昨天就好了。」被告丁○○：「ㄨㄛ。」被告甲○○：「昨天沒告訴你嗎？」被告丁○○：「ㄨㄛ。」被告
    甲○○：「你先問看有在嗎？」被告丁○○：「好。」等語
    ，有通訊監察譯文1份在卷足參（見譯文卷第1卷第4-5頁）
    ，足認被告甲○○將上揭槍彈出借並交付予證人丁○○時，
    上開槍彈已置於被告丁○○實力支配管領之下，被告丁○○
    客觀上有持有槍彈之行為，並非只是偶然經手把玩槍彈，且
    被告丁○○係向被告甲○○借用槍彈，並非因偶然之事由，
    而有短暫執持該槍彈之舉動，其主觀上自有未經許可持有槍
    彈之主觀犯意，雖被告丁○○於翌日即返還槍彈，其持有之
    時間僅有2日，仍不影響其持有槍彈犯行之成立。
  (七)綜上所述，足認被告甲○○之自白與事實相符，被告丁○○
    上揭所辯部分，均係飾卸之詞，委無可採。本件事證明確，
    被告2人之犯行均堪予認定。
二、論罪科刑部分：
  (一)按有罪之判決，關於主刑、從刑或刑之加重、減輕、免除及
    保安處分等事項所適用之法律，除別有規定外，應本於統一
    性及整體性原則一體適用，不能與主刑所適用之法律任意割
    裂，故於比較新舊法適用時，應就「罪刑」有關之共犯、未
    遂犯、想像競合犯、牽連犯、連續犯、結合犯，以及累犯加
    重、自首減輕暨其他法定加減原因（如身分加減）與加減例
    等一切情形，綜其全部「罪刑」之結果而為比較（最高法院
    95年度第8次刑事庭會議參照），而一體適用最有利於被告
    之法律。查被告甲○○、丁○○行為後，毒品危害防制條例
    第4條、第11條、第17條修正，於98年5月20日公布，並於98
    年11月20日生效：
  1.被告甲○○犯罪事實欄一部分，行為時之毒品危害防制條例
    第11條第4項規定：「持有毒品達一定數量者，加重其刑至2
    分之1，其標準由行政院定之。」修正後則規定：「持有第2
    級毒品純質淨重20公克以上者，處6月以上5年以下有期徒刑
    ，得併科新臺幣70萬元以下罰金。」本件甲○○持有之甲基
    安非他命純質淨重20公克以上，相較於行為時同法第11條第
    4項持有第2級毒品達一定數量規定之刑度，以行為時之規定
    ，有利於被告甲○○，依刑法第2條第1項前段規定，自應適
    用行為時法。
  2.被告甲○○、丁○○行為時之毒品危害防制條例第4條第2項
    、第3項規定：「製造、運輸、販賣第2級毒品者，處無期徒
    刑或7年以上有期徒刑，得併科新臺幣7百萬元以下罰金。」
    「製造、運輸、販賣第3級毒品者，處5年以上有期徒刑，得
    併科新臺幣5百萬元以下罰金。」修正後則規定：「製造、
    運輸、販賣第2級毒品者，處無期徒刑或7年以上有期徒刑，
    得併科新臺幣1千萬元以下罰金。」「製造、運輸、販賣第3
    級毒品者，處5年以上有期徒刑，得併科新臺幣7百萬元以下
    罰金。」修正後之條文將併科罰金之數額提高，對被告甲○○、丁○○並非有利。而修正前毒品危害防制條例第17條之
    規定為：「犯第4條第1項至第4項、第5條第1項至第4項前段
    、第6條第1項至第4項、第7條第1項至第4項、第8條第1項至
    第4項、第10條或第11條第1項、第2項之罪，供出毒品來源
    ，因而破獲者，得減輕其刑。」修正後毒品危害防制條例第
    17條第1項、第2項則規定：「犯第4條至第8條、第10條或第
    11條之罪，供出毒品來源，因而查獲其他正犯或共犯者，減
    輕或免除其刑。」「犯第4條至第8條之罪於偵查及審判中均
    自白者，減輕其刑。」因被告甲○○於偵查及審理中均自白
    其犯行，修正後之條文對被告甲○○較為有利。依前揭最高
    法院決議綜其全部罪刑新舊法比較之結果，再參以被告甲○○於偵查及審理中均自白其犯行，此部分修正後之法律規定
    顯較修正前有利於被告甲○○，依刑法第2條第1項但書之規
    定，此部分自應適用修正後之毒品危害防制條例，而被告丁○○則依刑法第2條第1項前段規定，適用修正前之規定較為
    有利。
  (二)按寄藏與持有，均係將物置於自己實力支配之下，僅寄藏必
    先有他人之持有行為，而後始為之受寄代藏而已，故寄藏之
    受人委託代為保管，其保管之本身，亦屬持有，不過，此之
    持有係受寄之當然結果，法律上自僅就寄藏行為為包括之評
    價，不另就持有予以論罪。次按未經許可，持有槍枝罪，其
    持有之繼續，為行為之繼續，至持有行為終了時，均論為1
    罪，不得割裂。惟如早已非法持有槍枝，其後另起意犯罪，
    即應以數罪併罰論處（最高法院74年台上字第3400號判例、
    98年度台上字第306號判決意旨參照）。本件被告甲○○係
    受委託而代為保管改造手槍及子彈，揆諸上開判例，應僅就
    寄藏行為為包括之評價，不另就持有行為予以論罪。被告甲○○係先未經許可寄藏槍彈，嗣於寄藏期間，又將槍彈出借
    予被告丁○○，由被告丁○○管領持有，是被告甲○○既於
    寄藏槍彈行為繼續中，另行起意將槍彈出借他人，其寄藏行
    為與出借行為，應以數罪併罰論處。
  (三)按刑法第212條所謂「其他相類之證書、介紹書」，係指與
    關於品行、能力、服務之證書、介紹書相類似之文書而言，
    如其具有公文書之性質，則依特別法優於普通法之原則，尚
    無適用同法第211條而論以偽造公文書之餘地。次按刑法上
    所稱之公印，係指表示公署或公務員資格之印信而言，即
    俗稱大印與小官章，若僅為證明身份證之核發日期或區別該
    身份證係何機關所核發之章戳，非依印信條例規定，由上級
    機關所製發之印信，以表示該機關之資格者，即非公印（最
    高法院90年度台上字第6628號、90年度台上字第2522號判決
    意旨參照）。本件偽造國民身分證上之「內政部印」印文1
    枚，為表示內政部公署之公印文甚明，至偽造汽車駕駛執照
    上「交通部駕駛執照製發之章」，其機關全銜之下既綴有「
    駕駛執照製發之章」等字，其非依印信條例規定，由上級機
    關所製發之印信，以表示該機關之資格者，自非公印，該部
    分即非屬公印文。
  (四)按刑法學理上所稱法規競合（法條競合），係指單一行為，
    發生單一之犯罪結果，與數個刑罰法律規定之犯罪構成要件
    全部或一部符合，因法規之錯綜關係，致同時有數個法規競
    合適用時，祇能依(1)重法優於輕法。(2)特別法優於普通法。
    (3)基本法優於補充法。(4)全部法優於一部法。(5)狹義法優於
    廣義法等原則，選擇一個最適當之法規作為單純一罪予以論
    處而排斥其他法規之適用。惟其中之「特別法優於普通法」
    原則，應排除普通法較特別法處罰為重者，即普通法之處罰
    較特別法之處罰為重時，仍應適用「重法優於輕法」之原則
    ，此乃法律當然之解釋。而國民身分證原固屬刑法第212條
    之特種文書，惟戶籍法於97年5月28日增訂公布第75條第1項
    ，規定：「意圖供冒用身分使用，而偽造、變造國民身分證
    ，足以生損害於公眾或他人者，處5年以下有期徒刑、拘役
    或科或併科新台幣50萬元以下罰金」；依其內容，關於偽造
    國民身分證部分，應屬刑法第212條之特別規定。至於刑法
    第218條第1項之偽造印章、印文罪，並未修正，且與戶籍法
    第75條第1項之構成要件不同，自難謂戶籍法第75條第1項係
    刑法第218條第1項之特別法。又偽造、變造國民身分證，並
    不當然需要偽造國民身分證上之公印文，是偽造、變造國民
    身分證，自不能當然包括偽造公印文在內。而偽造公印或公
    印文，刑法第218條既有獨立處罰規定，且較戶籍法第75條
    第1項規定之處罰為重，則於偽造國民身分證同時偽造公印
    或公印文者，即難僅論以戶籍法第75條第1項之罪，而置刑
    法第218條第1項處刑較重之罪於不問（大法官釋字第82號解
    釋、最高法院97年度台上字第5114號判決意旨參照）。
  (五)犯罪事實欄一部分，核被告甲○○所為，係犯修正前毒品危
    害防制條例第11條第4項、第2項之持有第2級毒品達一定數
    量罪。犯罪事實欄二部分，核被告甲○○所為，係犯毒品危
    害防制條例第4條第2項之販賣第2級毒品罪；核被告丁○○
    所為，係犯修正前毒品危害防制條例第4條第2項之販賣第2
    級毒品罪。犯罪事實欄三部分，核被告甲○○所為，係犯毒
    品危害防制條例第4條第3項之販賣第3級毒品罪；核被告丁○○所為，係犯修正前毒品危害防制條例第4條第3項之販賣
    第3級毒品罪。犯罪事實欄四、五部分，核被告甲○○所為
    ，均係犯毒品危害防制條例第4條第3項之販賣第3級毒品罪
    。犯罪事實欄六部分，核被告甲○○所為，係犯毒品危害防
    制條例第5條第1項之意圖販賣而持有第1級毒品罪。按販賣
    毒品罪，並不以販入之後復行賣出為構成要件，即以營利為
    目的將毒品購入或賣出，有一於此，其犯罪即已成立（最高
    法院92年度台上字第5920號判決可資參照），被告甲○○意
    圖販賣甲基安非他命、愷他命營利，而販入甲基安非他命、
    愷他命，核被告甲○○犯罪事實欄七所為，係犯毒品危害防
    制條例第4條第2項之販賣第2級毒品罪，及同條例第4條第3
    項之販賣第3級毒品罪。犯罪事實欄八部分，核被告甲○○
    所為，係犯槍砲彈藥刀械管制條例第8條第4項之未經許可，
    寄藏可發射子彈具有殺傷力之改造手槍罪、同條例第12條第
    4項之未經許可，寄藏子彈罪、同條例第8條第2項之未經許
    可，出借可發射子彈具有殺傷力之改造手槍罪、同條例第12
    條第2項之未經許可，出借子彈罪；核被告丁○○所為，係
    犯槍砲彈藥刀械管制條例第8條第4項之未經許可，持有可發
    射子彈具有殺傷力之改造手槍罪，及同條例第12條第4項之
    未經許可，持有子彈罪。犯罪事實欄九部分，核被告甲○○
    所為，係犯刑法第212條之偽造特種文書罪、同法第218條第
    1項之偽造公印文罪、同法第216條、第210條之行使偽造私
    文書罪，及戶籍法第75條第2項之行使偽造國民身分證罪。
    檢察官就被告甲○○行使偽造國民身分證部分，漏未記載戶
    籍法第75條第2項之罪，尚有未合（已當庭告知所犯法條，
    見本院卷第2卷第181頁）。
  (六)被告甲○○與丁○○就犯罪事實欄二、三之犯行，共同犯罪
    ，彼此間有犯意聯絡及行為分擔，均為共同正犯。被告甲○○與「阿弟」及某男子就犯罪事實欄九偽造公印文、特種文
    書及行使偽造國民身分證部分，共同犯罪，彼此間有犯意聯
    絡及行為分擔，均為共同正犯。犯罪事實欄二、六、七部分
    ，被告甲○○、丁○○持有第2級毒品之低度行為，被告甲○○持有第1級毒品之低度行為，各應為販賣、意圖販賣而
    持有之高度行為所吸收，均不另論罪。被告甲○○在偽造之
    戊○○駕駛執照上偽造「交通部駕駛執照製發之章」印文，
    係為偽造特種文書之部分行為，不另論罪。被告甲○○偽造
    國民身分證後復持以行使，其偽造之低度行為為行使之高度
    行為所吸收，均不另論罪。被告甲○○在房屋租賃契約書1
    式2份上，先後多次接續偽造如附表四所示簽名及指印之行
    為，為偽造私文書之階段行為，其偽造私文書後復持以行使
    ，其偽造之低度行為為行使之高度行為所吸收，均不另論罪
    。被告甲○○以1行為同時觸犯槍砲彈藥刀械管制條例第8條
    第4項及同條例第12條第4項之寄藏改造手槍罪、寄藏子彈罪
    ，又以1行為同時觸犯槍砲彈藥刀械管制條例第8條第2項及
    同條例第12條第2項之出借改造手槍罪、出借子彈罪，被告
    丁○○以1行為同時觸犯槍砲彈藥刀械管制條例第8條第4項
    及同條例第12條第4項之持有改造手槍罪、持有子彈罪，均
    為想像競合犯，各應從1重之寄藏改造手槍罪、出借改造手
    槍罪、持有改造手槍罪論處。
  (七)被告甲○○係為達掩飾身分之目的始偽造公印文、駕駛執照
    、國民身分證及房屋租賃契約書，並行使前開偽造之國民身
    分證及房屋租賃契約書，雖其偽造公印文、駕駛執照及國民
    身分證之時、地，與行使上開偽造之國民身分證及房屋租賃
    契約書之時、地，在自然意義上非完全一致，然2者仍有部
    分合致，且犯罪目的單一，依一般社會通念，應評價為1罪
    ，方符合刑罰公平原則，如予數罪併罰，反有過度處罰之虞
    ，與人民法律感情亦未契合；是本院認於牽連犯廢除後，應
    適度擴張1行為概念，認被告甲○○上開所為，為1行為觸犯
    數罪名之想像競合犯，應從情節較重之行使偽造私文書罪論
    處，方屬適當（最高法院97年度台上字第1880號、97年度台
    上字第3706號判決意旨參照）。被告甲○○所犯如附表一所
    示13罪，被告丁○○所犯如附表二所示3罪，犯意各別，行
    為互殊，應予分論併罰。檢察官認被告甲○○各次販賣第2
    級毒品、第3級毒品之犯行，均應分別論以集合犯，及被告
    甲○○所犯寄藏改造手槍罪及出借改造手槍罪，為想像競合
    犯，尚有未合。被告甲○○犯罪事實欄一部分，持有第2級
    毒品之數量淨重達10公克以上，依毒品危害防制條例第11條
    第4項規定，應依轉讓持有毒品加重其刑之數量標準第2條規
    定，加重其刑至2分之1。被告甲○○就犯罪事實欄二至七之
    9罪，犯毒品危害防制條例第4條第2項、第3項、第5條第1項
    之罪，於偵查及審判中均自白犯行，爰均適用毒品危害防制
    條例第17條第2項之規定，減輕其刑。又檢察官雖未就被告
    甲○○偽造公印文之犯行提起公訴，惟此部分與上揭起訴並
    經本院判決有罪之犯罪事實欄九部分，有想像競合犯之裁判
    上1罪之關係，為起訴效力所及，本院自應併予審理（已當
    庭告知所犯法條，見本院卷第2卷第181頁）。
  (八)爰審酌被告甲○○、丁○○高中畢業之智識程度，不思以正
    當途徑賺取金錢，竟以販賣毒品圖不法所得，足以使購買施
    用者導致生理及心理毒害，形成生理成癮性及心理依賴性，
    嚴重戕害國民身心健康，危害社會治安，無視於國家杜絕毒
    品危害之禁令，出售圖利，販賣毒品之所得；被告甲○○為
    友人保管及出借槍枝及子彈之犯罪動機，被告丁○○持有槍
    枝及子彈之犯罪動機，對社會治安之潛在危險，所寄藏、出
    借及持有槍枝、子彈之數量、期間，及被告甲○○坦承犯行
    之犯後態度良好，被告丁○○否認犯行之犯後態度等一切情
    狀，分別量處如附表一、二所示之刑，及定其應執行之刑，
    並均就罰金部分諭知易服勞役之折算標準，以示懲儆。
  (九)沒收部分：
  1.犯罪事實欄一部分，被告甲○○於97年5月1日扣案之甲基安
    非他命19包，甲基安非他命驗餘淨重合計87.17公克，係屬
    毒品危害防制條例所稱之第2級毒品，應依毒品危害防制條
    例第18條第1項前段之規定，宣告沒收銷燬之。而扣案之上
    開毒品外包裝袋19個，係被告甲○○所有，用於包裹毒品，
    防其裸露、逸出、潮濕，便於持有甲基安非他命，係被告甲○○供犯罪所用之物，業據被告甲○○於本院審理時供承在
    卷（見本院卷第2卷第189頁），爰依毒品危害防制條例第19
    條第1項規定宣告沒收。至同日扣案疑似愷他命之白粉4包，
    經送鑑定結果確含有愷他命成分，此有內政部警政署刑事警
    察局98年4月14日刑鑑字第0980043681號鑑定書1份在卷可參
    （見97年度毒偵字第714號卷第192頁），係被告甲○○所有
    供施用毒品所用，業經被告甲○○於本院審理時供述在卷（
    見本院卷第2卷第189頁），既無證據證明係被告甲○○供犯
    罪所用之物，爰不併予諭知沒收。
  2.犯罪事實欄六、七部分，被告甲○○於98年1月16日扣案之
    海洛因47包，海洛因驗餘淨重合計81.39公克，屬毒品危害
    防制條例所稱之第1級毒品；扣案之甲基安非他命11包，甲
    基安非他命驗餘淨重合計61.46公克，係屬毒品危害防制條
    例所稱之第2級毒品，應依毒品危害防制條例第18條第1項前
    段之規定，宣告沒收銷燬之。而扣案之上開毒品外包裝袋各
    47個、11個，係被告甲○○所有，用於包裹毒品，防其裸露
    、逸出、潮濕，便於持有藉以意圖販賣而持有海洛因、販賣
    甲基安非他命，係被告甲○○供犯罪所用之物，已據被告甲○○於本院審理時供承在卷（見本院卷第2卷第189頁），爰
    依毒品危害防制條例第19條第1項規定宣告沒收。
  3.按依毒品危害防制條例第18條第1項前段之規定，應予沒收
    銷燬之毒品，以經查獲之第1、2級毒品為限。又毒品依其成
    癮性、濫用性及對社會危害性，共分為4級，上開條例並就
    製造、運輸、販賣、意圖販賣而持有、以非法方法使人施用
    、引誘他人施用及轉讓不同等級之毒品等行為，分別定其處
    罰。至施用或持有第3、4級毒品，因其可罰性較低，故未設
    處罰之規定，僅就施用及持有第1、2級毒品科以刑罰。然鑑
    於第3、4級毒品均係管制藥品，特於同條例第11條之1明定
    無正當理由，不得擅自持有；第18條第1項後段復規定查獲
    之第3、4級毒品，無正當理由而擅自持有者，沒入銷燬之。
    從而，依同條例第18條第1項後段應沒入銷燬之毒品，專指
    查獲施用或持有之第3、4級毒品而言；倘係查獲製造、運輸
    、販賣、意圖販賣而持有、以非法方法使人施用、引誘他人
    施用或轉讓第3、4級毒品，既屬同條例相關法條明文規定處
    罰之犯罪行為，即非該條項應依行政程序沒入銷燬之範圍。
    又同條例第19條第1項所定「供犯罪所用或因犯罪所得之物
    」，係指犯第4條至第9條、第12條、第13條或第14條第1項
    、第2項之罪所用或所得之物，不包括毒品本身在內，是尚
    不得援用此項規定為第3、4級毒品之沒收依據。再同條例對
    於查獲之製造、運輸、販賣、意圖販賣而持有、以非法方法
    使人施用、引誘他人施用及轉讓第3、4級毒品之沒收，並無
    特別規定，如其行為已構成犯罪，則該毒品即屬不受法律保
    護之違禁物，應回歸刑法之適用，依刑法第38條第1項第1款
    之規定沒收之，始為適法（最高法院96年度台上字第728號
    判決要旨參照）。被告甲○○於98年1月16日扣案之愷他命
    11包，愷他命驗餘淨重合計892.76公克，屬毒品危害防制條
    例所稱之第3級毒品，係被告甲○○所有供犯罪所用之物，
    業據被告甲○○於本院審理時供承在卷（見本院卷第2卷第
    210頁），應依刑法第38條第1項第1款之規定諭知沒收。扣
    案之愷他命毒品外包裝袋11個，係被告甲○○所有，用於包
    裹毒品，防其裸露、逸出、潮濕，便於持有愷他命，係被告
    甲○○供犯罪所用之物，亦經被告甲○○於本院審理時供承
    明確（見本院卷第2卷第41頁），應依毒品危害防制條例第
    19條第1項之規定宣告沒收之。
  4.扣案之夾鏈袋72個係被告甲○○於97年11月份購入，預備供
    犯罪事實欄六、七犯罪所用，業經被告甲○○於本院審理時
    供承在卷（見本院卷第2卷第189頁），爰依刑法第38條第1
    項第2款宣告沒收。扣案之磅秤3台，係被告甲○○所有供犯
    罪事實欄二至七犯罪所用；扣案之攪拌機2台，1台係被告甲○○所有供犯罪事實欄三、四、五、七之販賣愷他命犯罪所
    用，另1台係被告甲○○於98年1月購入，供犯罪事實欄七之
    販賣愷他命犯罪所用；扣案之刷子2支，係被告甲○○所有
    供犯罪事實欄三、四、五、七之販賣愷他命犯罪所用，並據
    被告甲○○於本院審理時供承在卷（見本院卷第2卷第190頁
    ），爰依毒品危害防制條例第19條第1項規定宣告沒收。扣
    案如附表三編號2所示之物品，雖係被告甲○○所有，惟非
    供本件犯罪所用之物，另經被告甲○○於本院審理時供述在
    卷（見本院卷第2卷第189-190頁），是既無證據證明係被告
    甲○○供本件犯罪所用之物，爰不併予諭知沒收。扣案如附
    表三編號3所示之物品，非被告甲○○所有，亦非供本件犯
    罪所用或因犯罪所得之物，並據被告甲○○於本院審理時供
    述在卷（見本院卷第2卷第190頁），既無證據證明係被告甲○○所有供犯罪所用或因犯罪所得之物，爰不併予諭知沒收
    。
  5.按共同實行犯罪行為之人，在合同意思範圍內，各自分擔犯
    罪行為之一部，相互利用他方之行為，以遂行其犯罪之目的
    ，即應就其全部所發生之結果，共同負責。因此，適用毒品
    危害防制條例第19條第1項之規定，就共同正犯供犯罪所用
    或因犯罪所得之財物，予以沒收，為避免執行時發生重複沒
    收之情形，應採連帶沒收主義，於各該共同正犯之同一或先
    後所為之判決內，於裁判時應就共同正犯諭知連帶沒收，如
    全部或一部不能沒收時，連帶追徵其價額或以其財產抵償之
    ，不得對各該共同正犯分別重複諭知沒收，及追徵其價額或
    以其財產抵償之。又供犯罪所用或因犯罪所得之財物，倘非
    新台幣，而全部或一部不能沒收時，應追徵其價額，使繳納
    與原物相當之價額，或以其財產抵償之，方能達到沒收之目
    的。次按犯毒品危害防制條例第4條第1項之販賣第1級毒品
    罪者，其因犯罪所得之財物，沒收之，如全部或一部不能沒
    收時，追徵其價額或以其財產抵償之。同條例第19條第1項
    雖有明文，然所稱因犯罪所得之財物，係以實際所得者為限
    ，苟無所得或尚未取得者，即無從為沒收、追徵或以財產抵
    償之諭知（最高法院98年度台上字第1193號、96年度台上字
    第2331號判決意旨參照）。
  (1)被告甲○○供犯罪事實欄二、三、四、五犯罪所用之行動電
    話1支（含0000000000號SIM卡1張），被告丁○○供犯罪事
    實欄二、三犯罪所用之行動電話1支（含0000000000號SIM卡
    1張），分係被告甲○○、丁○○所有，已據其等於本院審
    理時供承在卷（見本院卷第2卷第221-222頁），雖未扣案，
    惟無證據證明業已滅失，被告甲○○、丁○○犯罪事實欄二
    、三部分，應依毒品危害防制條例第19條第1項規定宣告連
    帶沒收之，如全部或一部不能沒收時，連帶追徵其價額或以
    其財產抵償之；被告甲○○犯罪事實欄四、五部分，應依毒
    品危害防制條例第19條第1項規定宣告沒收之，如全部或一
    部不能沒收時，追徵其價額或以其財產抵償之。
  (2)被告甲○○、丁○○犯罪事實欄二、三之犯行，販賣甲基安
    非他命、愷他命所得各1,000元、1,500元，應依毒品危害防
    制條例第19條第1項規定宣告連帶沒收之，如全部或一部不
    能沒收時，以被告甲○○、丁○○之財產連帶抵償之。被告
    甲○○犯罪事實欄四、五之犯行，販賣愷他命所得各2,000
    元、11,000元、13,000元，應依毒品危害防制條例第19條第
    1項規定宣告沒收之，如全部或一部不能沒收時，以其財產
    抵償之。被告甲○○犯罪事實欄四部分，於97年10月6日販
    賣愷他命所得3,000元，事後已返還予證人丙○○，既無實
    際所得，無從宣告沒收或以其財產抵償。
  6.扣案具有殺傷力之改造手槍2支、子彈37顆，係屬違禁物，
    應依刑法第38條第1項第1款規定宣告沒收。另扣案具有殺傷
    力之子彈21顆，業經鑑驗機關於鑑驗時試射後，僅剩餘彈殼
    ，而失其子彈之結構及性能，為廢棄之物，已不具殺傷力，
    非屬違禁物，爰不另為沒收之諭知。送鑑子彈2顆，認均係
    非制式子彈，由口徑9mm制式彈殼組合直徑9.0±0.5mm金屬
    彈頭而成，採樣1顆試射，僅引爆底火，認不具殺傷力，有
    內政部警政署刑事警察局98年2月5日刑鑑字第0980010581號
    鑑驗書1份在卷可參（見98年度偵字第930號卷第6-8頁），
    非屬違禁物，爰不另為沒收之諭知。
  7.被告甲○○偽造之戊○○國民身分證、駕駛執照各1張及房
    屋租賃契約書1份，係被告甲○○所有供犯罪所用之物，業
    據被告甲○○於本院審理時供承在卷（見本院卷第2卷第190
    頁），爰依刑法第38條第1項第2款宣告沒收。另扣案偽造之
    戊○○國民身分證上之「內政部印」公印文1枚，及駕駛執
    照上之「交通部駕駛執照製發之章」印文1枚，因上開國民
    身分證、駕駛執照業已宣告沒收，爰不再依刑法第219條重
    複為沒收之宣告（最高法院63年台上字第2770號判例參照）
    。又未扣案被告甲○○偽造之房屋租賃契約書1份，業已提
    出交付他人行使，非屬被告甲○○所有之物，不得將整份文
    書宣告沒收，惟其上偽造如附表四所示之簽名及指印，應依
    刑法第219條規定宣告沒收。
據上論斷，應依刑事訴訟法第299條第1項前段，毒品危害防制條
例第11條第4項及第2項（修正前）、第4條第2項（修正前及現行
）、第4條第3項（修正前及現行）、第5條第1項、第17條第2項
、第18條第1項前段、第19條第1項，槍砲彈藥刀械管制條例第8
條第4項、第2項、第12條第4項、第2項，戶籍法第75條第2項，
刑法第11條前段、第2條第1項、第28條、第216條、第210條、第
212條、第218條第1項、第55條、第51條第5款、第7款、第42條
第3項、第38條第1項第1款、第2款、第219條，刑法施行法第1條
之1第1項、第2項前段，判決如主文。
本案經檢察官曹合一到庭執行職務。
中    華    民    國    98    年    11    月    24    日
                刑事第二庭  審判長法  官  沈福財
                                  法  官  林青怡
                                  法  官  卓春慧
以上正本證明與原本無異。
如不服本判決應於收受判決後10日內向本院提出上訴書狀，並應
敘述具體理由；其未敘述上訴理由者，應於上訴期間屆滿後20日
內向本院補提理由書（均須按他造當事人之人數附繕本）「切勿
逕送上級法院」。告訴人或被害人如對於本判決不服者，應具備
理由請求檢察官上訴，其上訴期間之計算係以檢察官收受判決正
本之日期為準。
中    華    民    國    98    年    11    月    24    日
                                  書記官  李玫娜
附錄本案論罪科刑法條全文：
毒品危害防制條例第11條（修正前）：
持有第一級毒品者，處3年以下有期徒刑、拘役或新臺幣5萬元以
下罰金。
持有第二級毒品者，處2年以下有期徒刑、拘役或新臺幣3萬元以
下罰金。
持有專供製造或施用第一、二級毒品之器具者，處1年以下有期
徒刑、拘役或新臺幣1萬元以下罰金。
持有毒品達一定數量者，加重其刑至2分之1，其標準由行政院定
之。
毒品危害防制條例第4條第2項、第3項（修正前）：
製造、運輸、販賣第二級毒品者，處無期徒刑或7年以上有期徒
刑，得併科新臺幣7百萬元以下罰金。
製造、運輸、販賣第三級毒品者，處5年以上有期徒刑，得併科
新臺幣5百萬元以下罰金。
毒品危害防制條例第4條第2項、第3項（現行）：
製造、運輸、販賣第二級毒品者，處無期徒刑或7年以上有期徒
刑，得併科新臺幣1千萬元以下罰金。
製造、運輸、販賣第三級毒品者，處5年以上有期徒刑，得併科
新臺幣7百萬元以下罰金。
毒品危害防制條例第5條第1項：
意圖販賣而持有第一級毒品者，處無期徒刑或10年以上有期徒刑
，得併科新臺幣7百萬元以下罰金。
槍砲彈藥刀械管制條例第8條：
未經許可，製造、販賣或運輸鋼筆槍、瓦斯槍、麻醉槍、獵槍、
空氣槍或第4條第1項第1款所定其他可發射金屬或子彈具有殺傷
力之各式槍砲者，處無期徒刑或5年以上有期徒刑，併科新臺幣1
千萬元以下罰金。
未經許可，轉讓、出租或出借前項所列槍枝者，處5年以上有期
徒刑，併科新臺幣1千萬元以下罰金。
意圖供自己或他人犯罪之用，而犯前二項之罪者，處無期徒刑或
7年以上有期徒刑，併科新臺幣1千萬元以下罰金。
未經許可，持有、寄藏或意圖販賣而陳列第1項所列槍枝者，處3
年以上10年以下有期徒刑，併科新臺幣700萬元以下罰金。
第1項至第3項之未遂犯罰之。
槍砲彈藥刀械管制條例第12條：
未經許可，製造、販賣或運輸子彈者，處1年以上7年以下有期徒
刑，併科新台幣500萬元以下罰金。
未經許可，轉讓、出租或出借子彈者，處6月以上5年以下有期徒
刑，併科新台幣300萬元以下罰金。
意圖供自己或他人犯罪之用，而犯前二項之罪者，處3年以上10
年以下有期徒刑，併科新台幣700萬元以下罰金。
未經許可，持有、寄藏或意圖販賣而陳列子彈者，處5年以下有
期徒刑，併科新台幣300萬元以下罰金。
第1項至第3項之未遂犯罰之。
刑法第216條：
行使第210條至第215條之文書者，依偽造、變造文書或登載不實
事項或使登載不實事項之規定處斷。
刑法第210條：
偽造、變造私文書，足以生損害於公眾或他人者，處5年以下有
期徒刑。
刑法第212條：
偽造、變造護照、旅券、免許證、特許證及關於品行、能力服務
或其他相類之證書、介紹書，足以生損害於公眾或他人者，處1
年以下有期徒刑、拘役或3百元以下罰金。
刑法第218條第1項：
偽造公印或公印文者，處5年以下有期徒刑。
戶籍法第75條第1項、第2項：
意圖供冒用身分使用，而偽造、變造國民身分證，足以生損害於
公眾或他人者，處5年以下有期徒刑、拘役或科或併科新臺幣50
萬元以下罰金。
行使前項偽造、變造之國民身分證者，亦同。
附表一（被告甲○○部分）：
┌──┬──────┬─────────────────┐
│編號│    犯行    │             論罪科刑             │
├──┼──────┼─────────────────┤
│ 1  │犯罪事實欄一│持有第二級毒品達一定數量，處有期徒│
│    │            │刑壹年。扣案之甲基安非他命拾玖包（│
│    │            │甲基安非他命驗餘淨重合計捌拾柒點壹│
│    │            │柒公克），均沒收銷燬之；上開毒品外│
│    │            │包裝袋拾玖個，均沒收。            │
├──┼──────┼─────────────────┤
│ 2  │犯罪事實欄二│共同販賣第二級毒品，處有期徒刑參年│
│    │            │陸月。扣案之磅秤參台，均沒收；未扣│
│    │            │案之行動電話貳支（含0000000000號、│
│    │            │0000000000號SIM卡各壹張），與蕭鴻 │
│    │            │炳連帶沒收之，如全部或一部不能沒收│
│    │            │時，與丁○○連帶追徵其價額或以其財│
│    │            │產抵償之；未扣案之販賣第二級毒品所│
│    │            │得新臺幣壹仟元，與丁○○連帶沒收之│
│    │            │，如全部或一部不能沒收時，以其與蕭│
│    │            │鴻炳之財產連帶抵償之。            │
├──┼──────┼─────────────────┤
│ 3  │犯罪事實欄三│共同販賣第三級毒品，處有期徒刑貳年│
│    │            │陸月。扣案之磅秤參台、攪拌機壹台及│
│    │            │刷子貳支，均沒收；未扣案之行動電話│
│    │            │貳支（含0000000000號、0000000000號│
│    │            │SIM卡各壹張），與丁○○連帶沒收之 │
│    │            │，如全部或一部不能沒收時，與丁○○│
│    │            │連帶追徵其價額或以其財產抵償之；未│
│    │            │扣案之販賣第三級毒品所得新臺幣壹仟│
│    │            │伍佰元，與丁○○連帶沒收之，如全部│
│    │            │或一部不能沒收時，以其與丁○○之財│
│    │            │產連帶抵償之。                    │
├──┼──────┼─────────────────┤
│ 4  │犯罪事實欄四│販賣第三級毒品，處有期徒刑貳年陸月│
│    │            │。扣案之磅秤參台、攪拌機壹台及刷子│
│    │            │貳支，均沒收；未扣案之行動電話壹支│
│    │            │（含0000000000號SIM卡壹張）沒收之 │
│    │            │，如全部或一部不能沒收時，追徵其價│
│    │            │額或以其財產抵償之；未扣案之販賣第│
│    │            │三級毒品所得新臺幣貳仟元沒收之，如│
│    │            │全部或一部不能沒收時，以其財產抵償│
│    │            │之。                              │
├──┤            ├─────────────────┤
│ 5  │            │販賣第三級毒品，處有期徒刑貳年陸月│
│    │            │。扣案之磅秤參台、攪拌機壹台及刷子│
│    │            │貳支，均沒收；未扣案之行動電話壹支│
│    │            │（含0000000000號SIM卡壹張）沒收之 │
│    │            │，如全部或一部不能沒收時，追徵其價│
│    │            │額或以其財產抵償之。              │
├──┼──────┼─────────────────┤
│ 6  │犯罪事實欄五│販賣第三級毒品，處有期徒刑貳年捌月│
│    │            │。扣案之磅秤參台、攪拌機壹台及刷子│
│    │            │貳支，均沒收；未扣案之行動電話壹支│
│    │            │（含0000000000號SIM卡壹張）沒收之 │
│    │            │，如全部或一部不能沒收時，追徵其價│
│    │            │額或以其財產抵償之；未扣案之販賣第│
│    │            │三級毒品所得新臺幣壹萬壹仟元沒收之│
│    │            │，如全部或一部不能沒收時，以其財產│
│    │            │抵償之。                          │
├──┤            ├─────────────────┤
│ 7  │            │販賣第三級毒品，處有期徒刑貳年捌月│
│    │            │。扣案之磅秤參台、攪拌機壹台及刷子│
│    │            │貳支，均沒收；未扣案之行動電話壹支│
│    │            │（含0000000000號SIM卡壹張）沒收之 │
│    │            │，如全部或一部不能沒收時，追徵其價│
│    │            │額或以其財產抵償之；未扣案之販賣第│
│    │            │三級毒品所得新臺幣壹萬參仟元沒收之│
│    │            │，如全部或一部不能沒收時，以其財產│
│    │            │抵償之。                          │
├──┼──────┼─────────────────┤
│ 8  │犯罪事實欄六│意圖販賣而持有第一級毒品，處有期徒│
│    │            │刑伍年貳月。扣案之海洛因肆拾柒包（│
│    │            │海洛因驗餘淨重合計捌拾壹點參玖公克│
│    │            │），均沒收銷燬之；上開毒品外包裝袋│
│    │            │肆拾柒個、夾鏈袋柒拾貳個、磅秤參台│
│    │            │，均沒收。                        │
├──┼──────┼─────────────────┤
│ 9  │犯罪事實欄七│販賣第二級毒品，處有期徒刑參年捌月│
│    │            │。扣案之甲基安非他命拾壹包（甲基安│
│    │            │非他命驗餘淨重合計陸拾壹點肆陸公克│
│    │            │），均沒收銷燬之；上開毒品外包裝袋│
│    │            │拾壹個、夾鏈袋柒拾貳個、磅秤參台，│
│    │            │均沒收。                          │
├──┤            ├─────────────────┤
│ 10 │            │販賣第三級毒品，處有期徒刑貳年拾月│
│    │            │。扣案之愷他命拾壹包（愷他命驗餘淨│
│    │            │重合計捌佰玖拾貳點柒陸公克）、上開│
│    │            │毒品外包裝袋拾壹個、夾鏈袋柒拾貳個│
│    │            │、磅秤參台、攪拌機貳台及刷子貳支，│
│    │            │均沒收。                          │
├──┼──────┼─────────────────┤
│ 11 │犯罪事實欄八│未經許可，寄藏可發射子彈具有殺傷力│
│    │            │之改造手槍，處有期徒刑參年肆月，併│
│    │            │科罰金新臺幣捌萬元，罰金如易服勞役│
│    │            │，以新臺幣壹仟元折算壹日。扣案之改│
│    │            │造手槍貳支（槍枝管制編號：一一○二│
│    │            │○二九八三七號、000000000│
│    │            │八號）、子彈參拾柒顆，均沒收。    │
├──┤            ├─────────────────┤
│ 12 │            │未經許可，出借可發射子彈具有殺傷力│
│    │            │之改造手槍，處有期徒刑伍年貳月，併│
│    │            │科罰金新臺幣捌萬元，罰金如易服勞役│
│    │            │，以新臺幣壹仟元折算壹日。扣案之改│
│    │            │造手槍貳支（槍枝管制編號：一一○二│
│    │            │○二九八三七號、000000000│
│    │            │八號）、子彈貳顆，均沒收。        │
├──┼──────┼─────────────────┤
│ 13 │犯罪事實欄九│犯行使偽造私文書罪，處有期徒刑陸月│
│    │            │。扣案偽造之戊○○國民身分證、駕駛│
│    │            │執照各壹張、房屋租賃契約書壹份，及│
│    │            │未扣案之房屋租賃契約書壹份上偽造如│
│    │            │附表四所示之簽名及指印，均沒收。  │
└──┴──────┴─────────────────┘
附表二（被告丁○○部分）：
┌──┬──────┬─────────────────┐
│編號│    犯行    │            論罪科刑              │
├──┼──────┼─────────────────┤
│ 1  │犯罪事實欄二│共同販賣第二級毒品，處有期徒刑柒年│
│    │            │貳月。扣案之磅秤參台，均沒收；未扣│
│    │            │案之行動電話貳支（含0000000000號、│
│    │            │0000000000號SIM卡各壹張），與江明 │
│    │            │煜連帶沒收之，如全部或一部不能沒收│
│    │            │時，與甲○○連帶追徵其價額或以其財│
│    │            │產抵償之；未扣案之販賣第二級毒品所│
│    │            │得新臺幣壹仟元，與甲○○連帶沒收之│
│    │            │，如全部或一部不能沒收時，以其與江│
│    │            │明煜之財產連帶抵償之。            │
├──┼──────┼─────────────────┤
│ 2  │犯罪事實欄三│共同販賣第三級毒品，處有期徒刑伍年│
│    │            │貳月。扣案之磅秤參台、攪拌機壹台及│
│    │            │刷子貳支，均沒收；未扣案之行動電話│
│    │            │貳支（含0000000000號、0000000000號│
│    │            │SIM卡壹張），與甲○○連帶沒收之， │
│    │            │如全部或一部不能沒收時，與甲○○連│
│    │            │帶追徵其價額或以其財產抵償之；未扣│
│    │            │案之販賣第三級毒品所得新臺幣壹仟伍│
│    │            │佰元，與甲○○連帶沒收之，如全部或│
│    │            │一部不能沒收時，以其與甲○○之財產│
│    │            │連帶抵償之。                      │
├──┼──────┼─────────────────┤
│ 3  │犯罪事實欄八│未經許可，持有可發射子彈具有殺傷力│
│    │            │之改造手槍，處有期徒刑參年貳月，併│
│    │            │科罰金新臺幣捌萬元，罰金如易服勞役│
│    │            │，以新臺幣壹仟元折算壹日。扣案之改│
│    │            │造手槍貳支（槍枝管制編號：一一○二│
│    │            │○二九八三七號、000000000│
│    │            │八號）、子彈貳顆，均沒收。        │
└──┴──────┴─────────────────┘
附表三：
┌──┬────────────────────────┐
│編號│            98年1月16日扣案物品名稱             │
├──┼────────────────────────┤
│ 1  │海洛因47包、甲基安非他命、愷他命各11包、夾鏈袋72│
│    │個、磅秤3台、攪拌機2台、刷子2支、改造手槍2支、子│
│    │彈60顆、偽造之戊○○國民身分證、駕駛執照各1張、 │
│    │房屋租賃契約書1份                               │
├──┼────────────────────────┤
│ 2  │摻有愷他命之香菸71支、吸食器1組、玻璃球6粒、糖粉│
│    │1罐、工具1批、行動電話6支（含0000000000號、09831│
│    │84485號、0000000000號、0000000000號SIM卡各1張） │
├──┼────────────────────────┤
│ 3  │甲基安非他命罐1個、分裝罐4罐、現金27,600元、吸食│
│    │器1組、玻璃球1粒、分裝袋1包、磅秤1台、小型噴槍1 │
│    │支、勺子3支、帳冊1本                            │
└──┴────────────────────────┘
附表四（被告甲○○偽造之戊○○簽名及指印）：
┌─────────────────┬─────────┐
│  房屋租賃契約書上偽造署押之位置  │  偽造署押之形式  │
├─────────────────┼─────────┤
│第1頁接縫處                       │指印3枚           │
├─────────────────┼─────────┤
│第1頁承租人欄下方                 │指印1枚           │
├─────────────────┼─────────┤
│第1頁契約條件第3條：租金每個月新台│指印1枚           │
│幣欄下方                          │                  │
├─────────────────┼─────────┤
│第2頁接縫處                       │指印3枚           │
├─────────────────┼─────────┤
│第3頁立契約人（乙方）簽名蓋章處   │簽名、指印各1枚   │
├─────────────────┼─────────┤
│第3頁接縫處                       │指印3枚           │
└─────────────────┴─────────┘


司法院資訊處製作；財團法人民間司法改革基金會備份。
